【裁判字號】    95,訴,1032
【裁判日期】    951115
【裁判案由】    就業服務法
【裁判全文】
臺北高等行政法院判決
                                  95年度訴字第01032號
                              .
原      告  中國唯一製衣廠股份有限公司
代  表  人  甲○○
訴訟代理人  戊○○
被      告  宜蘭縣政府
代  表  人  乙○○縣長）住同.
訴訟代理人  丙○○
            己○○
            丁○○
上列當事人間因就業服務法事件，原告不服行政院勞工委員會中
華民國95年1 月13日勞訴字第0940067457號訴願決定，提起行政
訴訟。本院判決如下：
    主  文
原告之訴駁回。
訴訟費用由原告負擔。
    事  實
壹、事實概要：
    原告於民國（下同）94年6 月10日檢具「申請日前2 年內合
    計資遣或解僱本國勞工人數之切結書」等資料向行政院勞工
    委員會（下稱勞委會）申請外國人FLORESADELITA CORANES
    （護照號碼：FF505868）之展延聘僱許可，案經勞委會審查
    發現，原告於向勞委會申請展延聘僱許可申請日前2 年內，
    曾資遣或解僱本國勞工，與所附之切結書記載資遣或解僱之
    本國勞工人數共0 人不符，勞委會乃請原告提出說明，原告
    遂自承解僱本勞61人在案，所提供之「申請日前2 年內合計
    資遣或解僱本國勞工人數之切結書」資料與現況不符，勞委
    會乃不予許可其展延聘僱之申請案，至其因辦理展延聘僱之
    申請許可事項，提供不實資料，違反就業服務法第5 條第2
    項第5 款規定乙節，以94年9 月13日勞職外字第0940666375
    號函及94年9 月26日勞職外字第0940714127號函移請被告查
    處。經被告審查屬實，依就業服務法第65條第1 項規定，於
    94年10月31日以府社資字第0940123729號處分書處原告罰鍰
    新台幣（下同）30萬元。原告不服，提起訴願，經遭駁回，
    遂向本院提起行政訴訟。
貳、兩造聲明：
一、原告聲明：
    訴願決定及原處分均撤銷。
二、被告聲明：
    原告之訴駁回。
參、兩造之陳述：
一、原告主張之理由：
(一)原告因國外客戶訂單減少業務縮減，不得不解聘部分本國勞
    工，使公司得繼續經營，但均依法辦理資遣並通報被告所屬
    社會局，對於所聘僱之外籍勞工，也依規定於許可到期前遣
    送回國。
(二)原告雖於93年5 月27日獲得勞委會核淮可再引進32名外勞之
    許可，但為保障本國勞工之就業權益，並無再引進外勞。
(三)該事件申請展延之外勞因在台期間無任何過失記錄，依規定
    申請在台第3 年之許可，乃是顧及外勞工作權益，並無其他
    意圖。
(四)勞委會於94年7 月25日不予核發該名外勞之展延許可，原告
    已依外勞意願於94年7 月15日遣返回國，該名外勞並未逾期
    在台居留。
(五)至於申請該名外勞展延資料，乃純屬承辦人統計錯誤之過失
    ，原告已依公司規定給予警告處分。
(六)原告並無欺瞞主管單位，亦無提供不實資料、聘僱外勞之意
    圖。
二、被告主張之理由：
(一)「雇主招募或僱用員工，不得有下列情事：．．．5 、辦理
    聘僱外國人之申請許可、招募、引進或管理事項，提供不實
    資料或健康檢查檢體。」「違反第5 條第2 項第5 款規定者
    ，處新台幣30萬元以上150 萬元以下罰鍰。」為就業服務法
    第5 條第2 項第5 款及第65條第1 項所明定。
(二)被告係依勞委會94年7 月25日勞職外字第0940625695號函及
    94年9 月26日勞職外字第0940714127號函，原告於94年6 月
    10日申請外國人FLORESADELITA CORANES 之展延聘僱許可時
    ，所提供資遣或解僱本國勞工人數切結書資料不實，違反就
    業服務法第5 條第2 項第5 款規定，經勞委會查證屬實，爰
    依就業服務法第65條第1 項規定，處以罰鍰30萬元，並無違
    誤。
(三)查原告違反前開規定為不爭之事實，其於事後完成遣送該名
    外勞返國作業亦為正當程序，然其並無法阻卻前揭違法之行
    為；況該切結書上已明載：「上述情事如有不實者，願負法
    律上之一切責任」，原告既辦理外勞引進作業，則應注意並
    了解聘僱之外國人應備之相關資料及程序，猶稱其係資料誤
    植，堪認其有重大過失，原告所訴顯係推諉卸責之詞，不足
    採信。
    理  由
壹、兩造不爭之事實及兩造爭點：
    如事實欄所述之事實，業據提出「申請日前2年內合計資遣
    或解僱本國勞工人數之切結書」、勞保資料電腦查詢表、退
    保人員名冊勞委會94年9月13日勞職外字第0940666375號函
    、94年9月26日勞職外字第09 40714127號函、為証，為兩造
    所不爭執，堪信為真，兩造爭點厥為：原告於切結書記載資
    遣或解僱之本國勞工人數共0人，是否原告之故意過失？
貳、本院之判斷：
一、本件應適用之法條：
(一)就業服務法第5條第2項第5款規定：「雇主招募或僱用員工
    ，不得有下列情事：1、．．．。5、辦理聘僱外國人之申請
    許可、招募、引進或管理事項，提供不實資料或健康檢查檢
    體。」
(二)就業服務法第48條第1項規定：「雇主聘僱外國人工作，應
    檢具有關文件，向中央主管機關申請許可。．．．」
(三)就業服務法第第65條第1項規定：「違反第5條第1項、第2項
    第1款、第4款、第5款、．．．規定者，處新台幣30萬元以
    上150萬元以下罰鍰。」
(四)雇主聘僱外國人許可及管理辦法第21條規定：「雇主申請聘
    僱第2類外國人時，於申請日前2年內，有資遣或解僱本國勞
    工達中央主管機關所定比例者，中央主管機關得不予許可。
    」。而勞委會93年3月10日勞職外字第0930202181號令稱：
    「訂定雇主資遣或解僱本國勞工達一定比例不予許可聘僱第
    2類外國人裁量基準並自中華民國93年3月15日生效。附件『
    雇主資遣或解僱本國勞工達一定比例不予許可聘僱第2類外
    國人裁量基準』一雇主申請聘僱第2類外國人時，於申請日
    前2年內，有資遣或解僱本國勞工達以下比例者，中央主管
    機關得不予許可：(一)雇主僱用人數在200人以上，有資遣或
    解僱本國勞工人數達其僱用人數百分之十六者。(二)雇主僱用
    人數在20人至199人，有資遣或解僱本國勞工人數達其僱用
    人數百分之三十七者。(三)雇主僱用人數在19人以下，有資遣
    或解僱本國勞工人數達其僱用人數百分之七十六者。二前點
    所稱僱用人數，係指申請月之2個月前（含申請月）2 年內
    月平均本國員工勞工保險投保人數。三製造業、營造業雇主
    於初次招募、展延聘僱及重新招募申請時，須自行提報申請
    日前2年內合計資遣或解僱本國勞工人數之切結書，並計算
    申請日前2年內資遣或解僱本國勞工人數除以申請月之2個月
    （含申請月）前2年內月平均本國員工勞工保險投保人數。
    」，與前揭立法意旨相符，行政機關予以適用，自無不法。
二、原告於切結書記載資遣或解僱之本國勞工人數共0人，縱非
    故意，亦有過失：
(一)按「人民違反法律上義務而應受行政罰之行為，法律無特別
    規定時，雖不以出於故意為必要，仍須以過失為其責任要件
    。但應受行政罰之行為，僅須違反禁止規定或作為義務，而
    不以發生損害或危險為其要件者，推定為有過失，於行為人
    不能舉證證明自己無過失時，即應受罰。．．．」，司法院
    釋字第275號解釋著有明文。
(二)本件原告於94年6月10日檢具之「申請日前2年內合計資遣或
    解僱本國勞工人數之切結書」所載2年內曾資遣或解僱本國
    勞工之人數共0人（實為61人），涉及其延展申請是否會被
    准許（如照實填寫，其申請外勞延展不會被准許），屬於申
    請重要事項，並以「切結書」之方式為之，一般人均會謹慎
    查証而為切結，原告主張係因未留離職證明而誤填云云，已
    難採信。
(三)原告雖謂其已經於93年5月27日獲得勞委會核淮可再引進32
    名外勞，並無必要於切結書欺騙被告云云，惟查原告於申請
    再引進外勞時若誠實記載已解僱之本國勞工，其引進外勞之
    申請不會被准許，亦難因此而為原告有利之認定。
(四)又縱可認原告並非「故意」在前揭切結書上記載為0人，但
    原告於申請日前2年內本勞投保人數最多時為256人，最少時
    為157人，原告亦坦承解僱本國勞工達61人，則其於切結書
    上記載解僱本國勞工數為0人，亦顯有過失，原處分據以裁
    罰，自無不法。
三、從而，原處分以原告於辦理展延聘僱外國人之申請許可事項
    時，提供不實資料，違反就業服務法第5條第2項第5款規定
    ，予以裁罰30萬元，並無不法，亦未違反比例原則，訴願決
    定予以維持，亦稱正確。原告徒執前詞，訴請撤銷，為無理
    由，應予駁回。
參、兩造其餘攻擊防禦方法均與本件判決結果不生影響，故不逐
一論述，併此敘明。
據上論結，本件原告之訴為無理由，爰依行政訴訟法第98條第3
項前段，判決如主文。
中    華    民    國    95    年    11    月    15    日
                       第二庭審判長法 官  徐瑞晃
                                   法 官  蕭惠芳
                                   法 官  畢乃俊
上為正本係照原本作成。
如不服本判決，應於送達後20日內，向本院提出上訴狀並表明上
訴理由，如於本判決宣示後送達前提起上訴者，應於判決送達後
20日內補提上訴理由書（須按他造人數附繕本）。
中    華    民    國    95    年    11    月    15    日
                                   書記官 簡信滇


司法院資訊處製作；財團法人民間司法改革基金會備份。
